【裁判字號】    99,審訴,1160
【裁判日期】    990316
【裁判案由】    侵權行為損害賠償
【裁判全文】
臺灣臺北地方法院民事裁定            99年度審訴字第1160號
原      告  英美語言訓練股份有限公司
法定代理人  乙○○
被      告  丙○○
            丁○○
            戊○○
            甲○○
上列當事人間侵權行為損害賠償事件本院裁定如下：
    主  文
本件移送臺灣屏東地方法院。
    理  由
一、按訴訟之全部或一部，法院認為無管轄權者，依原告聲請或
    依職權以裁定移送於其管轄法院，民事訴訟法第28條第1項
    定有明文。又訴訟，由被告住所地之法院管轄。另因侵權行
    為涉訟者，得由行為地之法院管轄。而共同訴訟之被告數人
    ，其住所不在一法院管轄區域內者，各該住所在地之法院俱
    有管轄權。但依第4條至前條規定有共同管轄法院者，由該
    法院管轄，此於民事訴訟法第1條第1項、第15條及第20條亦
    有明文。由此觀之，關於共同訴訟之普通審判籍，僅於無民
    事訴訟法第20條但書規定之特別審判籍適用餘地時，方有其
    適用，若有特別審判籍存在時，原告自應向該特別審判籍所
    在地之法院起訴。
二、本件原告起訴主張：被告丙○○係屏東縣私立戴爾短期美與
    補習班（下稱戴爾補習班）之負責人，被告丁○○為戴爾補
    習班實際負責人，被告戊○○及甲○○係戴爾補習班之員工
    。伊自民國85年起投入語言訓練事業，為保障授課學員之權
    益，伊乃聘請律師研擬「英美語言訓練測驗股份有限公司補
    習服務契約書」（下稱服務契約書），並經伊多次參與修改
    後始定稿以為使用。嗣於96年11月8日，有學員持同業戴爾
    補習班之「戴爾英文補習班學員上課合約書」（下稱上課合
    約書）前往伊屏東分校詢問課程內容，始為伊發現戴爾補習
    班所使用之上課合約書，竟與伊所研擬並使用中之的服務契
    約書內容如出一轍，經比較被告上課合約書與伊之服務契約
    書內容高度近似，部分合約內容完全相同，戴爾補習班僅係
    將伊之服務契約書內容稍作編排後或更改學雜費之退款比例
    或將部份其未提供之課程文字刪除，明顯可見戴爾補習班之
    上課合約書內容與伊之服務契約書內容仍實質近似。經伊查
    證獲悉甲○○為丙○○之受僱人，曾連續2次至伊之屏東分
    校，假裝學員詢問課程，藉以取得伊所製作之契約書供己使
    用。被告丙○○、丁○○意圖不勞而獲，抄襲伊之服務契約
    書之行為、甲○○以侵害伊權利之意圖，以不正方法取得伊
    服務契約書之行為，與丁○○意圖不勞而獲，而剽竊、抄襲
    伊之經營方式、指示戊○○修改部分內容後，作為輔助營利
    之用之行為，以及蔡佳方部份修改伊之服務契約書以供丙○○、丁○○使用之行為，已確實造成伊之損害，是已違反著
    作權法第88條之規定，且其四人具有共同故意、行為分攤、
    因果關係，共同侵害原告之權利。更甚者丁○○取得資料後
    ，作為其負責招生之員工與學員說明、比較補習班之優劣，
    藉以打擊伊之商譽，此等惡劣行為實屬故意以背於善良風俗
    之方法，加損害於他人，被告等四人依民法第184條第1項但
    書、第185條第1項及第195條第1項，應連帶負損害賠償責任
    ，並要求丁○○另行登報道歉，已回復伊之商譽。另被告四
    人之行為並使戴爾補習班因此而減少應有之支出而得利，故
    被告四人之行為所獲得之利益，亦屬非給付型之不當得利，
    依民法第179條之規定，應返還其所受之利益。又丁○○之
    行為，明顯已經違反公平交易法所規範之不當手段競爭，同
    時亦已違反營業秘密法之規範，依營業秘密法第12條第1項
    ，對伊因此所受之損失，負損害賠償責任等語。
三、經查，本件原告起訴之被告丙○○、丁○○、戊○○及甲○○，其居住所分別在臺南市、臺北市及屏東縣，分屬臺灣臺
    南地方法院、本院及臺灣屏東地方法院所管轄，依民事訴訟
    法第20條本文規定，上開法院固俱有管轄權。惟依原告主張
    之事實，其係因被告丙○○、丁○○意圖抄襲原告之服務契
    約書之行為、甲○○以侵害原告權利之意圖，以不正方法取
    得原告服務契約書之行為，與丁○○意圖不勞而獲，而剽竊
    、抄襲原告之經營方式、指示戊○○修改部分內容後，作為
    輔助營利之用之行為，以及蔡佳方部份修改原告之服務契約
    書以供丙○○、丁○○使用之行為，致原告著作權受有損害
    ，而被告所經營之戴爾補習班位於屏東縣內，被告亦是自原
    告之屏東分校取得原告之服務契約書，復經起訴狀載明，本
    件侵權行為之行為地顯然在屏東縣被告經營之戴爾補習班內
    ，則共同侵權行為地在臺灣屏東地方法院管轄區域內，堪予
    認定。揆諸前開說明，本件自應由因侵權行為涉訟之特別審
    判籍管轄法院即臺灣屏東地方法院管轄，而無民事訴訟法第
    20條本文規定，共同訴訟特別審判籍適用之餘地。玆原告向
    無管轄權之本院起訴，顯係違誤。爰依職權將本件移送於該
    管轄法院。
四、依首開法條裁定如主文。
中    華    民    國    99    年    3     月    16    日
                  民事第六庭    法  官  黃柄縉
以上正本係照原本作成
如對本裁定抗告須於裁定送達後10日內向本院提出抗告狀，並繳
納抗告費新臺幣1,000元
中    華    民    國    99    年    3     月    16    日
                                書記官  洪仕萱

司法院資訊處製作；財團法人民間司法改革基金會備份。
